臺灣宜蘭地方法院刑事判決　　　　　　　 100年度訴字第30號
公　訴　人　臺灣宜蘭地方法院檢察署檢察官
被　　　告　林泰安
上列被告因偽造文書案件，經檢察官提起公訴（99年度偵緝字第
339號），被告於本院準備程序中就被訴事實為有罪之陳述，經
告以簡式審判程序之旨，並聽取當事人意見後，本院合議庭裁定
由受命法官獨任行簡式審判程序，判決如下：
    主  文
林泰安行使偽造私文書，足以生損害於公眾及他人，累犯，處有
期徒刑伍月，如易科罰金，以新臺幣壹仟元折算壹日。如附表所
示文件上偽造「黃朝政」名義之簽名、指印，及換貼於黃朝政駕
駛執照（發照日期為民國九十二年七月十日）上之林泰安照片壹
張均沒收。
    犯罪事實
一、林泰安曾於民國94年間犯施用毒品案件，經本院於95年5月1
    日以95年度訴字第65號判處有期徒刑8月確定，甫於96年8月
    2日執行完畢。詎不知悔改，因知悉尚有他案遭通緝中，乃
    於98年7月15日前約一星期某時，在宜蘭縣宜蘭市○○路○段
    145號，竊得其胞弟黃朝政所有之發照日期為92年7月10日之
    職業聯結車駕駛執照1張（涉犯竊盜罪嫌部分，雖據公訴人
    於100年1月19日本院審理時當庭言詞追加起訴，惟因未據黃
    朝政提出告訴，公訴人已於100年2月15日具狀撤回此部分起
    訴）後，以自己所有之相片1張換貼於該駕照上之方式變造
    該駕照，以備日後遭臨檢時行使，足以生損害於黃朝政本人
    及監理機關對於駕照管理之正確性。嗣林泰安於98年7月15
    日9時20分許，在花蓮縣壽豐鄉吳全129之12號員警執行搜索
    時在場遭盤查身分，為掩飾身分避免為警發覺，乃基於行使
    偽造私文書、行使變造駕照之犯意，冒用「黃朝政」名義應
    訊，於同日14時許，在花蓮縣花蓮市○○路21號花蓮縣警察
    局內，提出上開變造駕照供員警查核以行使，於附表編號一
    、二所示之偵辦毒品案件涉嫌人尿液檢體採集送驗記錄表、
    花蓮縣警察局勘察採驗同意書上偽造黃朝政署押，分別表示
    該採集之尿液確係其親自清洗採集並親視封籤確認及其同意
    採尿之意，而偽造上開附表編號一、二所示之私文書，並持
    交承辦警員以行使，又接續在附表編號三所示之調查筆錄上
    偽造黃朝政署押（各文件上偽造之署押數目詳如附表所示）
    ，足生損害於黃朝政本人、監理機關對於駕照管理之正確性
    及警察機關對犯罪偵查之正確性。嗣經台灣宜蘭地方法院檢
    察署檢察官傳喚黃朝政到庭，黃朝政否認曾於上開時、地應
    訊及為警採尿之情，經台灣宜蘭地方法院檢察署檢察官將上
    開林泰安按捺之指紋送請內政部警政署刑事警察局輸入電腦
    比對確認為林泰安，始知上情。
二、案經台灣宜蘭地方法院檢察署檢察官自動檢舉偵查後起訴。
    理  由
一、本件被告林泰安所犯係死刑、無期徒刑、最輕本刑為3年以
    上有期徒刑以外之罪，其於準備程序中就被訴事實為有罪之
    陳述，經法官告知簡式審判程序之旨，並聽取公訴人、被告
    之意見後，依刑事訴訟法第273條之1第1項規定，經本院合
    議庭裁定，由受命法官獨任進行簡式審判程序，並為審理判
    決，合先敘明。
二、前揭犯罪事實，業據被告於檢察官偵訊及本院審理時坦承不
    諱，並經證人黃朝政、承辦員警李孝昌、張清華於檢察官訊
    問時指述在卷；此外，另有內政部警政署刑事警察局指紋鑑
    驗書、附表所示之文件影本及換貼被告照片之黃朝政駕照影
    本在卷可證，已堪認定。從而，本件事證明確，被告犯行已
    堪認定，應依法論科。
三、按駕照屬刑法第212條關於身分、能力之特種證書。又按被
    告在附表編號一、二所示之文件上偽造署押，分別係用以表
    示該採集之尿液確係其親自清洗採集並親視封籤確認及其同
    意採尿之意，此等文書足認係刑法第210條之私文書（最高
    法院83年台上字第6631號判例可資參照）。至被告在附表編
    號三所示之調查筆錄上偽造署押，無非表示受詢問之人與「
    黃朝政」係同一人，並無何法律用意，此部分應認僅有偽造
    署押之犯行。核被告所為，係犯刑法第216條、第212條之行
    使變造特種文書罪及刑法第216條、第210條之行使偽造私文
    書罪。被告於變造駕照後復持以行使，其變造駕照之低度行
    為應為其後行使之高度行為所吸收，不另論罪。被告在附表
    編號一、二、三所示文件上偽造黃朝政署押之行為，基於同
    一隱匿身分之目的，出於單一行為決意所為，侵害法益同一
    ，各行為之獨立性薄弱，依一般社會觀念，在時間、空間上
    難以強行分開，應視為數各舉動之接續施行，合為包括之一
    行為予以評價，屬接續犯；又被告偽造署押之行為，係其偽
    造私文書之階段行為，應為偽造私文書之高度行為所吸收，
    偽造私文書之低度行為又為其行使之高度行為所吸收，不另
    論罪。又本件被告為警盤查時，係以行使變造駕照之方式冒
    名應訊，不僅均在同一司法追訴程序中，且時間差距上亦難
    以分割，將之評價為單一行為，應較合乎於社會通念，是被
    告上開所犯刑法第216條、第212條之行使變造特種文書罪、
    第216條、第210條之行使偽造私文書罪，核屬一行為觸犯數
    罪名之想像競合犯，應從一重之行使偽造私文書罪處斷。檢
    察官起訴書雖漏未就被告所犯行使變造特種文書罪予以論究
    ，嗣於本院審理時認被告另涉犯此部分犯行，且與前揭論罪
    科刑部分應為數罪併罰，故於100年1月19日本院審理時當庭
    以言詞追加起訴；惟此部分與前揭論罪科刑部分為想像競合
    之一罪關係，業如前述，本院本得一併予以審理，而檢察官
    認應論以二罪，尚有誤會。
四、又被告曾於94年間犯施用毒品案件，經本院於95年5月1日以
    95年度訴字第65號判處有期徒刑8月確定，甫於96年8月2日
    執行完畢，有台灣高等法院被告前案紀錄表在卷可稽，其於
    5年內再故意犯本件有期徒刑以上之罪，核屬累犯，應依刑
    法第47條第1項之規定加重其刑（按：被告前於95年9月間另
    犯施用毒品案件，經本院於95年12月18日以95年度訴字第48
    5號判處應執行有期徒刑10月確定，嗣經裁定減刑為應執行
    有期徒刑5月確定，此與前揭宣告之有期徒刑8月不符合數罪
    併罰要件，二者接續執行至96年8月2日執行完畢；惟被告又
    於95年初至95年8月25日間另因販賣毒品案件，經本院判處
    應執行有期徒刑15年10月，嗣迭經上訴台灣高等法院、最高
    法院均駁回上訴確定，此與上開95年度訴字第485號案件符
    合數罪併罰要件，二者尚待裁定其應執行之刑，則依最高法
    院87年度台上字第4099號判決要旨，自不能謂上開95年度訴
    字第485號判決宣告之有期徒刑業已執行完畢，惟此情並不
    影響被告上開累犯之認定，附此敘明）。
五、爰審酌被告因他案遭通緝，為躲避查緝，竟變造胞弟黃朝政
    之駕照，並持以行使及冒用黃朝政名義應訊，又於附表編號
    一、二、三所示文件上偽造黃朝政署押，對於黃朝政本人、
    監理機關對於駕照管理之正確性及警察機關對犯罪偵查之正
    確性均危害不輕，另考量其犯後已坦承犯行，態度良好等一
    切情狀，量處如主文所示之刑，並諭知易科罰金之折算標準
    。
六、如附表所示文件上之「偽造之署押明細」欄內所示之「黃朝
    政」之簽名、指印，為被告偽造之署押，依刑法第219條之
    規定，不問屬於犯人所有與否，均沒收之。又被告換貼於黃
    朝政駕駛執照（發照日期為92年7月10日）上之被告照片1張
    ，為被告所有供犯罪所用之物，爰依刑法第38條第1項第2款
    宣告沒收之。
據上論斷，應依刑事訴訟法第273條之1第1項、第299條第1項前
段、刑法第210條、第212條、第216條、第55條、第47條第1項、
第41條第1項前段、第38條第1項第2款、第219條，刑法施行法第
1條之1第1項前段、第2項，判決如主文。
中    華    民    國   100    年    2     月    21    日
                  刑事第四庭法  官  陳雪玉
以上正本證明與原本無異。
如不服本判決應於收受送達後十日內向本院提出上訴書狀，並應
敘述具體理由；其未敘述上述理由者，應於上訴期間屆滿後二十
日內向本院補提理由書(均須按他造當事人之人數附繕本)「切勿
逕送上級法院」。
                            書記官  陳建宇
中    華    民    國   100    年    2     月    21    日
附表：
┌──┬──────────┬───────┬──────────────────┬────────────┐
│編號│文件名稱            │欄位          │偽造之署押明細                      │所在卷頁                │
├──┼──────────┼───────┼──────────────────┼────────────┤
│一  │偵辦毒品案件涉嫌人尿│毒品案件涉嫌人│偽造「黃朝政」簽名、指印各1枚       │警卷第4 頁              │
│    │液檢體採集送驗紀錄表│欄            │                                    │                        │
│    │第一聯              │              │                                    │                        │
├──┼──────────┼───────┼──────────────────┼────────────┤
│    │同上第二聯          │涉嫌人左拇指紋│偽造「黃朝政」指印1枚               │警卷第5頁               │
│    │                    │印欄          │                                    │                        │
│    │                    │              │                                    │                        │
├──┼──────────┼───────┼──────────────────┼────────────┤
│二  │花蓮縣警察局勘查採證│同意人欄      │偽造「黃朝政」簽名、指印各1枚       │警卷第6頁               │
│    │同意書              │              │                                    │                        │
├──┼──────────┼───────┼──────────────────┼────────────┤
│三  │花蓮縣警察局刑事警察│受詢問人欄    │偽造「黃朝政」簽名2枚、指印6枚      │警卷第1～3頁            │
│    │大隊偵三隊調查筆錄第│、內頁        │                                    │                        │
│    │一次                │              │                                    │                        │
└──┴──────────┴───────┴──────────────────┴────────────┘
附錄本案論罪科刑法條：
中華民國刑法第210條
（偽造變造私文書罪）
偽造、變造私文書，足以生損害於公眾或他人者，處5年以下有
期徒刑。
中華民國刑法第212條
（偽造變造特種文書罪）
偽造、變造護照、旅券、免許證、特許證及關於品行、能力服務
或其他相類之證書、介紹書，足以生損害於公眾或他人者，處1
年以下有期徒刑、拘役或3百元以下罰金。
中華民國刑法第216條
（行使偽造變造或登載不實之文書罪）
行使第210條至第215條之文書者，依偽造、變造文書或登載不實
事項或使登載不實事項之規定處斷。